臺灣臺南地方法院刑事判決　
111年度易字第775號
公  訴  人  臺灣臺南地方檢察署檢察官
被      告  王維義



選任辯護人  楊漢東律師
上列被告因違反性騷擾防治法案件，經檢察官提起公訴（110年
度軍偵續字第2號），本院判決如下：
    主  文
乙○○犯性騷擾防治法第二十五條第一項之性騷擾罪，處有期徒刑
肆月，如易科罰金，以新臺幣壹仟元折算壹日。
    事  實
一、乙○○原係陸軍航空特戰指揮部飛行訓練指揮部(駐地：臺南
    市○○區○○路000號，以下簡稱飛訓部)上校政戰主任；代號00
    00甲00000000號(姓名、年籍詳卷，下簡稱甲女)，則係飛訓
    部本部連上兵。緣飛訓部於民國109年9月29日上午10時，在
    大禮堂舉辦「中華民國進出口公會聯合總會」參訪行程，由
    飛訓部承接裝備陳展與合影任務，並於同日上午9時許，由
    陸軍航空特戰指揮部政戰主任實施參訪活動場地預檢，乙○○
    則陪同預檢。同日上午9時30分許，陸軍航空特戰指揮部政
    戰主任前往停機坪合影場地預檢，擔任攝影紀實人員之甲女
    未到，飛訓部本部連輔導長李宏仁中尉乃以電話聯絡與甲女
    同在禮堂內待命之飛訓部政綜科長蔣書懷中校，請其通知甲
    女到合影場地預檢。甲女接到指令後，即於同日上午9時35
    分許，攜帶相機自禮堂穿廊往室外停機坪合影地點方向跑去
    ，乙○○則與李宏仁一起從停機坪走進禮堂，而在禮堂門口附
    近遇見正向停機坪跑去之甲女。詎乙○○見狀竟基於性騷擾之
    意圖，乘甲女跑步不及防備時，在禮堂門口處，突然伸出右
    手攔阻甲女之去路，告知甲女不用過去了，而乘機將其右手
    臂緊貼於甲女之上胸處，並於停留約2、3秒後，再慢慢沿著
    甲女之上胸滑行將手抽回，以此方式碰觸甲女之胸部，致甲
    女感覺不適。
二、案經甲女訴由憲兵指揮部臺南憲兵隊報請臺灣臺南地方檢察
    署檢察官偵查起訴。
    理　由
壹、程序部分：
一、現行性騷擾防治法並未規範行政機關、司法機關及軍法機關
    所製作必須公示之文書，不得揭露足資辨別被害人身分之資
    訊，惟本院為達保護被害人之隱私及名譽，避免被害人受到
    二度傷害之目的，爰類推適用性侵害犯罪防治法第12條第2
    項對被害人身分予以保密之規定，不予揭露足以識別被害人
    身分之資訊，合先敘明。
二、本案據以認定事實之供述證據，公訴人、被告乙○○及辯護人
    於本院言詞辯論終結前均未爭執其證據能力，經審酌其作成
    並無違法、不當或顯不可信之情形，依刑事訴訟法第159條
    之5之規定，自有證據能力；至其他非供述證據部分，與本
    案事實具自然關聯性，且非公務員違背法定程序或經偽造、
    變造等須證據排除之情事所取得，依同法第158條之4規定反
    面解釋，亦具證據能力，先予敘明。
貳、認定犯罪事實所憑證據與理由：　　
一、被告固不爭執於案發當時係飛訓部上校政戰主任，告訴人甲
    女則係飛訓部本部連上兵，飛訓部於109年9月29日上午實施
    「中華民國進出口公會聯合總會」參訪活動場地預檢，及其
    確有在擔任攝影紀實人員之甲女接到指令攜帶相機自禮堂穿
    廊往室外停機坪合影地點方向跑去時，在禮堂門口處，朝甲
    女跑的方向正前方伸出右手，阻擋甲女的去路，告知甲女不
    用過去了等情，惟否認有何性騷擾之犯行，辯稱：伊有在甲
    女要跑到集合地點時伸手，但是不確定有沒有碰觸到甲女的
    胸部；詳細的經過伊不太確定，只記得伊急著要去外面處理
    接待的任務，只記得伊有舉起手；伊記得當下跟甲女說不用
    再去預檢場地了，趕快就位，就位的地點是指大禮堂；伊有
    伸出右手平舉到甲女跑的方向的正前方，高度不是在甲女胸
    前，以伊的高度平舉的話，大概會是在甲女臉的前面云云(
    見本院卷第65至67、84頁)。辯護人則為被告辯護稱：案發
    當時，因甲女欲從部隊大禮堂跑到戶外之際已經遲到，被告
    因見甲女已遲到，已無須再趕赴會場，故出言表示「不用了
    ，結束了，不用出去了」，並舉起右手欲阻擋甲女繼續前進
    。或因甲女當時跑步之速度較快，而被告舉手阻擋甲女較為
    匆促，甲女在被告舉手阻擋後，其身體仍有向前移動或傾斜
    角度，致使被告之手臂接觸到甲女之胸部，然被告接觸甲女
    胸口之行為，依其所觸位置縱不適當，且已造成甲女內心有
    不舒服之感，然綜合當時情狀，被告之本意只是為阻擋甲女
    繼續進入會場，未有性暗示而調戲甲女之意，與性騷擾罪之
    構成要件並不相符。況且依甲女111年2月22日偵訊筆錄內容
    ，其概稱被告之手掌是放在甲女左肩，且停頓2秒即從左肩
    放下，可見被告並非用手掌去碰觸甲女胸部，被告收回右手
    時也不是順著甲女胸部用手掌滑過甲女胸部，至於被告手放
    下時是否施力，應屬個人主觀感受不同，被告顯然沒有性騷
    擾甲女之意圖。甲女雖表示因被告突然舉手阻擋之行為有碰
    觸到其胸口而讓其感到不舒服，但被告之行為是否具有性騷
    擾之犯意，應以案發時之背景、環境等狀況，一般人之標準
    作出合理判斷。案發之時間及地點係在公開場所，有其他軍
    士官兵在場，被告急著進大禮堂向參與接待之官兵作應注意
    事項之提醒，才會在大禮堂前之穿廊遇到預檢缺席之甲女要
    跑向預檢場地，被告情急之下舉手攔阻並叫甲女不用過去了
    ，因為預檢已經結束，大合照是活動結束時的重要環節，被
    告口氣可能比較嚴厲，依當時環境、背景等狀況都很正常，
    甲女卻只因個人主觀感受，即指控被告對其性騷擾。再者，
    如果被告有性騷擾的意圖大可以職務之便聲請有公事要甲女
    到辦公室，這樣也不會有第三人在場，要性騷擾不是更輕而
    易舉，為何要在公開場合讓其他人看見，切不能因甲女主觀
    之想法不同，就將被告當時正常合理之行為扭曲成性騷擾之
    犯罪行為云云(見本院卷第95至101頁)。
二、被告雖辯稱不記得有無碰觸到甲女之胸部，且於憲兵隊詢問
    時主張本件案發時間應為上午10時40分許(見偵一卷第7頁反
    面至第8頁)云云。惟查：
(一)被告確有於上開時、地，乘機性騷擾甲女之犯罪事實，業經
    證人甲女於陸軍航空特戰指揮部調查時指訴：109年9月29日
    10時，飛訓部要辦理「中華民國進出口公會聯合總會」參訪
    行程，在飛訓部大禮堂，伊和李宏仁輔導長、2位襄儀周慧
    玫及鍾于瑄7時30分過去預演，伊擔任攝影紀實人員；被告
    大約8時到大禮堂看渠等預演；大約9時30分左右，有人跟伊
    說航特部政戰主任王俊傑少將要伊到C機前方廣場架設相機
    ，伊從大禮堂小跑步出去，經過大禮堂門口大約9時35分左
    右，政戰主任王上校即被告站在伊的右前方突然在門口伸出
    他的右手，擋住伊並且把他的右手放在伊的左胸上緣，告訴
    伊不用去架設相機，伊當下也嚇到了，被告在伊的左胸上緣
    處大約停留了5秒左右，被告後來把手放下並用斜眼看伊，
    然後跟伊道歉並走掉了(見陸軍航空特戰指揮部法紀調查案
    件卷宗第17頁反面至18頁)；於憲兵隊詢問時證稱：109年9
    月29日上午8時35分，在單位中正堂内，伊接獲輔導長李宏
    仁中尉命令，要伊到中正堂外的直升機陳展場架設相機，伊
    自中正堂内前往直升機陳展場途中快到門口時，被告看到伊
    的時候，突然伸出他的右手碰觸到伊的整個胸口，且未立即
    收手(停留約3甲5秒)，伊當下便愣住，當伊抬頭看他的時候
    ，他正低頭看向伊，看到他的手放在伊胸部的位子，之後他
    才收手，收手時手又順勢滑過伊的胸部，伊當下的感覺他是
    故意用手貼著伊的胸部收手的，讓伊感覺到很不舒服，他當
    下只有對伊講一句：「喔!抱歉」，他就走了，伊就停留在
    原地恍神，當時是政戰科科長蔣書懷中校叫伊伊才回神，當
    下蔣書懷有問伊：主任剛剛是不是有碰到妳，伊回答說：有
    ，他便回伊說：他會通報保防安全組，當天下午航特部保防
    安全組組長陳建湧上校有直接找伊詢問這件事情，之後法務
    組跟監察官都有陸續約談伊並製作紀錄，事後心輔官也有過
    來關心伊(見偵一卷第10至11頁)；於偵查中證稱：被告伸右
    手要阻攔伊，伊當時要從禮堂到戶外去拍照，伊是小跑步要
    從禮堂到戶外，他手伸出來碰到伊上胸，他的手掌放在伊的
    左肩，手臂整個貼在伊上胸，他是有施力，然後手臂貼在伊
    胸口，伊當下嚇到，所以沒有立即制止，之後他是手掌貼著
    伊的左肩往下從伊的左手臂下滑，並且有施力，用他的手臂
    貼著伊胸口往下才離開伊的身體等語甚詳(見偵二卷第47至4
    8頁)。
(二)證人即目擊案發經過之李宏仁、蔣書懷於陸軍航空特戰指揮
    部調查、憲兵隊詢問及偵查中分別證稱：
 1、證人李宏仁於陸軍航空特戰指揮部調查時證述：109年9月29
    日上午飛訓部在大禮堂辦理「中華民國進出口公會聯合總會
    」的參訪，預計10時開始，早上7時30分工作人員已就位，8
    時航特部政戰副主任沈上校先行預檢，9時由航特部政戰主
    任王少將預檢，飛訓部政戰主任王上校即被告陪同預檢；伊
    是會場主持人及拍照說明官，甲女為攝影紀實人員；大約9
    時35分，伊在東停機坪合影場地，王少將來預檢，但是紀實
    人員甲女未到，伊就打電話通知甲女到合影場地，伊跟被告
    一起從停機坪走進大禮堂，在裡面門口附近，伊就看到甲女
    從裡面跑出去，被告就伸出右手阻擋甲女，並表示不用過去
    了，被告的右手就直接貼在甲女的胸口處，順勢滑到右肩，
    大約停留了4甲5秒，因為伊在甲女的前方，所以伊有目擊事
    發經過(見陸軍航空特戰指揮部法紀調查案件卷宗第22頁正
    反面)；於憲兵隊詢問時證述：109年9月29日上午8時35分，
    伊在單位大禮堂（也稱中正堂）出入口的玻璃門外，伊當時
    看到甲女從大禮堂内往直升機停機坪的方向小跑步出來，在
    靠近被告時，被告突然將他的右手橫舉欲試圖阻擋甲女往停
    機坪跑，因當時甲女是小跑步的狀態，加上被告的手是突然
    舉起，因此造成被告的右手臂觸摸在甲女上胸，被告在觸摸
    到甲女上胸時並沒有馬上放開並說對不起，反而是手依然放
    在甲女上胸的位置，手沿著甲女的上胸慢慢的往他的方向收
    回，並對甲女講說不用去，直到最後被告手掌自甲女人胸部
    移到右肩膀才放下，被告就離開現場了；正常來說被告比甲
    女還高，所以他的手伸起來應該是要撞到甲女的頭部而不是
    胸部；伊感覺被告是故意，正常來說男生碰到女生的胸部，
    手都會馬上離開並說對不起，但伊看到的情形是被告的手碰
    到甲女的胸部後，在甲女往外跑的慣性下，所以被告的手是
    緊貼在甲女上胸位置又晃動了幾下，當甲女停下時她的手還
    停留2甲3秒才慢慢貼著甲女胸部收回；伊看到甲女遭被告碰
    到胸部後，其當下表情很僵硬凝重、沒有笑容，低頭看著被
    告的右手觸摸在她的上胸位置，直到被告的手收回去，被告
    就離開了；之後在整個任務結束後，甲女有向伊提到被告的
    手放在她的胸部的事情(見偵一卷第13頁反面至14頁)；於偵
    查中證稱：109年9月29日上午8時35分許，伊在禮堂外東停
    機坪上等待長官預檢；預檢長官先來看現場還沒準備好就先
    離開，後來被告才跟著預檢長官出現在東停機坪，預檢長官
    往大禮堂内走進去，政戰科中校科長蔣書懷先電話聯繫，請
    甲女速至停機坪預檢；後來甲女從大禮堂内匆忙的跑出來要
    往東停機坪去，預檢長官先離開，剩下人員也往大禮堂内部
    移動，甲女剛好從禮堂内部小跑步出來，跑出來後快接近被
    告時，被告忽然間將右手伸出來，阻擋甲女往外跑，並說不
    用去了，因為被告手伸得很突然，所以手大概是撞到甲女上
    胸部位，被告並未將手立刻收回，而是將手由甲女左肩連同
    手臂慢慢滑至甲女右肩後，才將手放下並離開(見偵一卷第3
    8頁)；伊是甲女的長官，伊當時是中尉，甲女是上兵，那時
    候是參訪活動的預檢，預檢項目是團體合照，那時預檢長官
    已經到戶外，但甲女此時還沒到戶外就位，她人在禮堂裡，
    伊那時候在戶外，被告當時是上校，他是我們指揮部的政戰
    主任，被告交代伊打電話聯繫甲女，叫甲女出來，伊邊打電
    話邊往禮堂移動，被告走在伊前面一點，伊跟被告一起走到
    禮堂的中廊，甲女此時正小跑步往外面移動，蔣書懷跟在甲
    女後面，蔣書懷是用走的，甲女跑快要經過被告時，被告的
    右手就突然舉起來阻擋甲女，跟甲女說不用去了，被告是舉
    起右手向右伸展擋住甲女，被告跟甲女的身高有一段差距，
    被告身高有180公分以上，甲女只有156公分左右，照理講被
    告平舉他的右手，高度應該是在甲女的額頭，但是被告卻把
    他的右手往下滑，整個手掌跟手臂是放在甲女的上胸，被告
    的手掌放在甲女的左肩，整個手臂貼在甲女上胸，被告沒有
    立即將手放下，放在上面約2至3秒，才順勢從甲女左肩膀往
    左上胸，經過右上胸才放下他的手，且被告手放在甲女身上
    時，還有前後搖晃甲女身體，並往禮堂内部走去，我看到甲
    女的表情立刻改變，變得僵硬、不舒服，但礙於當下活動預
    演還在進行中，所以伊沒有跟甲女詢問或確認，之後被告往
    禮堂内移動，甲女就跟著伊、蔣書懷往禮堂内移動，當時蔣
    書懷的位置看不到甲女的臉部，但他看得到被告舉起手的動
    作；在預檢快結束的時候，甲女就有先說她覺得不舒服、想
    要申訴，在預檢過程中，伊並沒有主動詢問甲女關於這件事
    的感受；當天晚上6點半左右，在辦公室，伊有詢問甲女當
    下的感覺狀況，及要怎麼協助甲女，甲女說當下她是害怕、
    緊張、焦慮，但礙於被告是她的長官，不敢當下馬上反應，
    所以事後她才告知我她覺得自己遭到性騷擾，她想要申訴等
    語(見偵二卷第44至45頁)。
 2、證人蔣書懷於陸軍航空特戰指揮部調查時證述：飛訓部於10
    9年9月29日在大禮堂一樓中廊，辦理「中華民國進出口公會
    聯合總會」的全民國防參訪，預計10時活動開始，預檢於9
    時開始，由航特部政戰主任王少將預檢，飛訓部政戰主任王
    上校即被告陪檢，伊也是陪檢人員；甲女為攝影人員，李宏
    仁輔導長擔任拍照說明官及活動司儀，被告為本次活動督管
    及綜辦事宜；109年9月29日9時35分，伊和甲女於大禮堂接
    待處，政戰主任王少將正在預檢東停機坪合影場地，被告在
    旁陪同，輔導長李宏仁來電通知伊通知紀實人員甲女到合影
    場地，甲女從大禮堂跑到門口時，剛好被告走到門口，便告
    知甲女：「妹妹，預檢已結束，不用了」，伊有看到被告右
    手舉起要阻止甲女跑出，但有無碰觸到甲女身體伊不太清楚
    ，因為伊在甲女後方；本部連輔導長李宏仁也有看到(見陸
    軍航空特戰指揮部法紀調查案件卷宗第20頁正反面)；於憲
    兵隊詢問時證稱：109年09月29日上午8時30分左右，伊跟被
    告在營區大門口實施預檢；伊所看到的是，大約在9點20幾
    分時，在做合影場地預檢，被告陪同大主任王俊傑少將在中
    正堂外面的停機坪預檢，被告要伊通知紀實小組過來取拍照
    角度，甲女當時在中正堂裡面，伊叫她時她以跑步方式衝出
    來，被告已經完成大主任的預檢行程，在中正堂門口阻攔甲
    女不用到室外，被告當時伸出右手，伊因在甲女正後方，所
    以只有看到被告有伸出右手阻攔甲女表示不要再出去外面，
    被告手的高度在甲女胸部的高度位置，至於有沒有碰到甲女
    伊就不知道了，但甲女有停下腳步停留在被告身邊，甲女在
    事後有向當時輔導長李宏仁反應表示，被告有碰到她的胸部
    ，致使甲女心緒不穩；被告的手停留在甲女胸部位置時間很
    快，因為甲女是往前跑，被告伸出手，甲女停下腳步他就把
    手放下來了；甲女停留在那邊的時候有遲疑，伊才過去問她
    ，伊當時看她的表情怪怪的，伊有問她被告是不是有碰到妳
    ，她回答我說：有，但是伊還要忙預檢的事情就先離開，後
    來她向李宏仁反應她不舒服也表示很生氣等語(見偵一卷第1
    7頁反面至18頁)；於偵查中證述：伊是109年9月29日飛訓部
    參防活動的幕僚主管，負責所有行政工作，甲女是負責紀實
    的女兵，被告當時是我們的政戰主任，在預檢戶外合影場地
    時，當時伊跟被告在外面，被告就叫伊去叫甲女，看要合影
    的場地是否適宜，當時甲女在大禮堂内，伊走進大禮堂内叫
    甲女，甲女就從大禮堂跑到戶外，被告同時也從戶外走入大
    禮堂，剛好在戶外跟大禮堂門口，被告看到甲女跑出來就伸
    手，伊看到被告的姿勢是平舉他的右手，手掌面向甲女，當
    時甲女在伊前方，因為她跑步已經超過伊，伊的位置看不到
    被告的手跟甲女的身體有無接觸，被告同時有說「不用了、
    結束了、不用出去了」，甲女當下就停下，李宏仁當天要擔
    任合影的說明官，所以他當時人站在甲女前面，李宏仁的位
    置在被告的旁邊，也是面向甲女；發生事情的當下只有我們
    4人，其他人在大禮堂内，看不到發生什麼事；後來伊走上
    前看到甲女的臉部表情不是很好，所以有主動問她說剛剛主
    任伸出手時有無不小心碰到你，她說她當下不敢講，確實是
    有這件事情，她當時就有跟我說被告的手有碰到她的胸部，
    她說她不想要再做紀實的工作，因為心情有受到剛剛被告碰
    觸到胸部而受影響，之後伊有協助她向上級反映這件事，李
    宏仁是甲女的輔導長，所以甲女也有跟李宏仁講；被告身高
    約175到178，甲女身高約158到160，伊當時看到被告的手舉
    起來的位置大概在甲女肩膀下來一點，被告的手沒有整個平
    舉，是有比較往下一點等語(見偵二卷第66至67頁)。
 3、經核告訴人甲女、證人李宏仁、蔣書懷3人於陸軍航空特戰
    指揮部調查中均一致證稱，飛訓部於109年9月29日上午10時
    在大禮堂辦理「中華民國進出口公會聯合總會」參訪行程，
    同日上午9時，由陸軍航空特戰指揮部政戰主任王俊傑少將
    預檢，被告陪同預檢；同日上午9時30分許，李宏仁以電話
    聯絡蔣書懷，請其通知擔任攝影紀實人員之甲女到合影場地
    預檢，甲女接獲指令攜帶相機自禮堂穿廊往室外停機坪合影
    地點方向跑去，於禮堂門口處遇見被告，被告確有朝甲女跑
    的方向正前方伸出右手，阻擋甲女的去路等情甚詳。且被告
    於本院審理中對於確有前揭朝甲女跑的方向正前方伸出右手
    ，阻擋甲女之去路乙節並不爭執(見本院卷第84頁)，復於10
    9年10月22日陸軍航空特戰指揮部法紀調查時供陳：飛訓部
    於109年9月29日上午10時辦理「中華民國進出口公會聯合總
    會」參訪活動，地點在飛訓部大禮堂；伊大約8時前就到會
    場，8時30分政戰副主任沈上校預檢，9時政戰主任王少將預
    檢等語甚詳(見陸軍航空特戰指揮部法紀調查案件卷宗第25
    頁)，則被告事後改稱本案應係在參訪活動開始後之上午10
    時40分許始發生，委無可採。本件案發時間應係告訴人甲女
    、證人李宏仁、蔣書懷於陸軍航空特戰指揮部調查中所證稱
    之上午9時35分許，較為可信。
 4、又告訴人甲女及目擊本件案發經過之證人李宏仁2人於陸軍
    航空特戰指揮部調查、憲兵隊詢問及偵查中，就有關甲女接
    獲通知自禮堂穿廊往室外停機坪合影地點方向跑去時，被告
    確實有在禮堂門口處，伸手攔阻甲女，示意甲女不用再過去
    合影地點，且被告伸出右手時，確實有碰觸到甲女之上胸部
    位，且在碰觸到甲女身體後，並未立即收手，反而係停留數
    秒鐘後，才慢慢收手，以及被告收手時並非立即將手拿開，
    而係貼著甲女之上胸部位滑行後才將手抽回等主要情節，並
    無矛盾或扞格歧異之處，且此事涉及甲女與被告隱私及名譽
    ，告訴人甲女、證人李宏仁與被告間又無仇恨或過節，其2
    人當無杜撰事實、設詞羅織被告於罪又自陷偽證等刑責之動
    機與必要，是其2人上開證述內容堪認屬實。再觀諸證人蔣
    書懷於陸軍航空特戰指揮部調查、憲兵隊詢問及偵查中固均
    證稱，其當時站在甲女身後，故未看見被告的手有無碰觸到
    甲女之胸部云云，然亦表示被告確實有伸手攔阻甲女，復於
    憲兵隊詢問及偵查中一致證稱，之後即看到甲女表情有異狀
    ，故曾詢問甲女，被告是不是有碰到她，當時甲女回答「有
    」等語，益徵告訴人甲女與證人李宏仁上開證述內容，確非
    憑空杜撰之情節，被告確有於上開時、地，伸手攔阻甲女，
    並乘機以右手臂緊貼於甲女之上胸處，並於停留約2、3秒後
    ，始慢慢沿著甲女之上胸滑行將右手抽回，以此方式碰觸甲
    女胸部之行為，足資認定。
(三)被告雖以前詞置辯，惟觀諸其於本案發生後之109年10月22
    日接受陸軍航空特戰指揮部調查時先是供稱：「(問：有無
    與甲女發生不當肢體接觸?)整個過程我其實沒有印象」、「
    (所謂沒有印象是忘記還是沒有這件事?)我記得是沒有這件
    事情，因為那是公開場合，伊為什麼要碰她」、「(問：活
    動當日，參照當事人即甲女所述，你在大禮堂內，你有伸出
    右手碰觸她的胸部及頸部之間之部位，有無此事？)這不可
    能發生，目前我確定要調職，這件事關我的名譽，整件事我
    沒印象，可是一個、兩個、三個人都說有，可是我一直想不
    起來有這件事情，而且在這麼多人場合我不可能會做這逾矩
    的動作，但是我現在百口莫辯，也無法澄清」云云(見陸軍
    航空特戰指揮部法紀調查案件卷宗第25頁正反面)。於110年
    3月25日憲兵隊詢問時辯稱：她申訴伊時向受理申訴的長官
    表示，當天（詳細時間我忘記了）伊有觸碰到她的胸部，伊
    就接受單位調查了，伊要說明的是，時間太久了詳細的情形
    伊記不太清楚，單位告訴伊有這件事情伊也接受單位行政調
    查，在調查過程中他們問伊，伊是不是從禮堂外要走進禮堂
    ，與甲女從禮堂要走向外面的過程中，說伊有伸手攔阻她且
    碰到她，問伊知不知道，伊回答說：有遇到她，至於有沒有
    攔阻她伸手碰到她，伊的印象沒有很深刻，相關資料之前單
    位都有調查，你們可以向單位調閱；當天的情形是一早陸軍
    航空特戰指揮部安排「中華民國進出口公會聯合總會」參訪
    行程，要求由飛訓部來辦理參訪活動，伊身為單位政戰主管
    事先已做好任務分工，當天陸軍航空特戰指揮部有律定8時3
    0分實施預檢，由陸軍航空特戰指揮部政戰副主任沈政賢上
    校實施第一次預檢；第二次預檢時間9時30分，由陸軍航空
    特戰指揮部政戰主任王俊傑少將實施第二次全程預檢，預檢
    是從禮堂内儀程開始到人員接待，再到參訪人員分組及各飛
    行機的解說，最後一站是大合影的場地預檢；甲女的任務是
    照相兵，在最後一次合影預檢時並沒有按時就位，預檢結束
    後，伊從合影場地外禮堂往内走，她由禮堂内往外跑，應該
    是這個時候伊有攔阻她(時間約10時40分左右)，攔阻過程中
    有沒有碰觸到她，伊沒有深刻印象，攔阻的用意是要告訴她
    ，參訪來賓預計在11時到，叫她趕快就位不用再去外面預檢
    場地，當時伊攔阻她時現場還有很多官兵在場(至於有何人
    我不記得了)，不是只有伊跟她單獨獨處，那之後我就去大
    門口迎接來賓；因為當天發生的時間是白天上午，也是公開
    場合、有其他官兵在場，但是現場沒有監視器，伊沒有辦法
    清楚明白的說，她說的行為是什麼行為，就整個的前因後果
    ，就算有碰到她的胸口，伊並沒有刻意或是惡意的觸碰她，
    如果真的如她所說的碰觸到她，造成她的不舒服我願意道歉
    云云(見偵一卷第7至8頁)。則綜觀被告歷次所辯，其於距離
    案發時間最近之陸軍航空特戰指揮部調查時先是表示對於整
    件事情完全沒印象，應該沒這件事云云；嗣於憲兵隊調查時
    雖依舊表示時間太久了詳細的情形記不太清楚，然而卻指稱
    事發時間及經過應係當日上午10時40分左右，其從合影場地
    往禮堂內走，甲女由禮堂內往外跑時有遇到甲女，且攔阻甲
    女時現場還有很多官兵在場，至於攔阻過程有無碰到甲女，
    則沒有深刻印象云云；迄本院審理中更清楚描敘案發當時其
    伸手攔阻甲女之過程稱：「(問：可否說明當時是如何伸手
    的?是否還有印象?)我伸出右手平舉到甲女跑的方向的正前
    方」、「(問：你伸手平舉的方向剛好在甲女的胸前，你是
    否爭執?)高度不是在甲女胸前，以我的高度平舉的話，大概
    會是在甲女臉的前面」云云(見本院卷第84頁)，所辯前後不
    一，已難遽信其所辯為可採。
(四)辯護人雖為被告辯護稱，縱認被告當時確實有觸碰到甲女之
    胸部，亦非係基於性騷擾之意圖云云。然按性騷擾防治法第
    25條第1項所謂「性騷擾」，係指帶有性暗示之動作，具有
    調戲之含意，讓人有不舒服之感覺，行為人具有性暗示而調
    戲被害人之意，以滿足調戲對方之目的，即屬性騷擾之犯意
    （最高法院96年度台上字第6736號、107年度台上字第2840
    號判決意旨參照）。而依一般社會通念，胸部乃人體至為隱
    私之部位，通常帶有性之意涵，無論是異性或同性間，胸部
    均非我國一般正常社交禮儀下，所得任意碰觸之身體部位，
    是碰觸他人胸部之舉措，實屬親密且帶有性含意、性暗示之
    挑逗、調戲舉動，對於僅係部屬、同事關係之人為上開行為
    ，顯已逾越一般正常社交禮儀分際，自當認為具有性暗示及
    調戲對方之意，被告為智識正常之成年人，就此自應知之甚
    詳。辯護人雖主張被告僅係在情急之下舉手攔阻甲女，並無
    性騷擾之意圖云云，惟依告訴人甲女及證人李宏仁上開證述
    內容，被告在甲女往室外停機坪合影地點方向跑去之際，突
    然朝甲女跑步前進方向伸手攔阻，致右手臂緊貼於甲女上胸
    部位，復未立即移開，反而停留約2至3秒之時間，始慢慢沿
    著甲女之上胸滑行後將手收回，此顯然與一般人在不小心碰
    觸他人私密部位後之反應有所不同，被告之行為具有調戲之
    含意，讓人有不舒服之感覺，甚為灼然，此由在場目擊過程
    之李宏仁、蔣書懷事後反應即明。從而，辯護人辯稱被告並
    無性騷擾之意圖云云，應屬避重就輕之詞，要無足採。
(五)辯護人復指摘告訴人甲女與證人李宏仁間對於被告究係如何
    碰觸甲女之胸部等伸手細節所為供述並非一致；並主張被告
    如有性騷擾之意圖大可以職務之便聲請有公事要甲女到辦公
    室，這樣也不會有第三人在場，要性騷擾不是更輕而易舉，
    為何要在公開場合讓其他人看見云云(見本院卷第88、99頁)
    。惟按證人之陳述有部分前後不符，或相互間有所歧異時，
    究竟何者為可採，法院仍得本其自由心證予以斟酌，非謂一
    有不符或矛盾，即應認其全部均為不可採信；尤其關於行為
    動機、手段及結果等細節方面，證人之證言，每每因留意重
    點之不同，或對部分事實記憶欠明確，以致前後未盡相符，
    然其基本事實之陳述，倘若與真實性無礙時，則仍非不得予
    以採信。本案事發突然，過程僅不到數秒鐘之時間，告訴人
    甲女及證人李宏仁自僅能憑自己瞬間所見而為陳述，尚難苛
    求被害人及目擊證人如同影片倒帶般一幕不漏而為全然一致
    之陳述。而觀諸其2人對於被告伸手攔阻甲女時，右手臂確
    有碰觸到甲女之上胸部位，並停留數秒鐘後，才沿著甲女之
    上胸滑行收回等基本事實核屬一致，自難僅因告訴人甲女與
    證人李宏仁間對於被告伸手攔阻甲女之手勢細節稍有出入，
    即認其2人之證詞全部不可採信。再實務上於職場、公眾運
    輸交通工具、大庭廣眾等公開場所為性騷擾行為之案例時有
    所聞，故尚難以案發地點在公開場合或尚有其他第三人在場
    ，即作為被告欠缺性騷擾主觀犯意之藉口。況衡諸一般性騷
    擾犯行，常係藉由順勢的動作以避免遭發現，本件被告係在
    甲女接獲通知趕赴停機坪合影地點時，突然伸手攔阻跑步前
    進之甲女，告知甲女不用過去了，再藉此機會，將其右手臂
    緊貼於甲女之上胸處數秒，再慢慢沿著甲女之上胸滑行將手
    抽回，以此方式對甲女為性騷擾行為，業經本院認定如前，
    則被告或因自恃下手之時間甚短、不致遭他人察覺，而不顧
    當時尚有他人在場，此動機不難想見。從而，被告之辯護人
    此部分辯解，亦非可採。
(六)綜上所述，被告及辯護人上開所辯，顯係事後卸責之詞，難
    以採信。本案事證明確，被告性騷擾之犯行洵堪認定，應依
    法論科。　　
三、被告係趁甲女接獲通知趕赴停機坪合影地點不及抗拒之際，
    突然朝甲女跑步前進之方向伸手攔阻，而將右手臂緊貼於甲
    女之上胸部位，且在碰觸甲女上胸部位後，未立即移開，反
    而停留約2至3秒之時間，始慢慢沿著甲女之上胸滑行將右手
    抽回，以此方式碰觸甲女之胸部，乃係偷襲式、短暫性、有
    性暗示之不當觸摸，亦使甲女感覺受辱，自屬性騷擾行為。
    是核被告所為，係犯性騷擾防治法第25條第1項之性騷擾罪
    。爰審酌被告為甲女之直屬長官，理應保持同事間之分際，
    竟為逞一己私慾而以上開方式對甲女為性騷擾行為，顯然欠
    缺尊重他人身體自主權之觀念，並造成甲女身心受創且蒙受
    陰影，行為實有不當；且被告於犯後始終否認犯行，迄今未
    與甲女和解，徵得原諒，犯後態度難謂良好；兼衡被告無刑
    案前案紀錄，有臺灣高等法院被告前案紀錄表在卷可參，暨
    被告犯罪之動機、目的、手段、於本院審理中所陳之教育程
    度、家庭經濟狀況（見本院卷第86頁）等一切情狀，量處如
    主文所示之刑，並諭知易科罰金之折算標準。
四、依刑事訴訟法第299條第1項前段，判決如主文。
本案經檢察官王鈺玟提起公訴，檢察官丙○○到庭執行職務。　
中　　華　　民　　國　　111 　年　　10　　月　　20　　日
                  刑事第六庭  法　官　孫淑玉
以上正本證明與原本無異。
如不服本判決應於收受本判決後20日內向本院提出上訴書狀，並
應敘述具體理由。其未敘述上訴理由者，應於上訴期間屆滿後20
日內向本院補提理由書狀（均須按他造當事人之人數附繕本）「
切勿逕送上級法院」。 
　　　　　　　　　　　　　　　書記官　洪千棻
中　　華　　民　　國　　111 　年　　10　　月　　21　　日
附錄本案論罪科刑法條：
性騷擾防治法第25條
意圖性騷擾，乘人不及抗拒而為親吻、擁抱或觸摸其臀部、胸部
或其他身體隱私處之行為者，處2年以下有期徒刑、拘役或科或
併科新臺幣10萬元以下罰金。
前項之罪，須告訴乃論。